臺灣臺中地方法院民事判決　100年度重訴字第194號
原　　　告　謝碧妃
訴訟代理人　張雅雯
被　　　告　吳明德
上列當事人間請求侵權行為損害賠償事件，原告提起附帶民事訴
訟（本院100年度附民字第148號），經本院刑事庭裁定移送前來
，本院於民國100年7月21日言詞辯論終結，判決如下：
    主      文
被告應給付原告新臺幣陸萬元，及自民國一００年四月九日起至
清償日止，按週年利率百分之五計算之利息。
原告其餘之訴駁回。
本判決第一項得假執行。但被告如以新臺幣陸萬元為原告預供擔
保，得免為假執行。
    事實及理由
一、原告起訴主張：
 1、兩造為配偶關係，原告前因遭被告實施家庭暴力行為，而獲
    本院於民國（下同）98年10月16日核發98年度家護字第1109
    號民事通常保護令，裁定被告不得對原告實施身體上或精神
    上不法侵害之行為，且不得對原告為騷擾行為。該保護令之
    期間為1 年。嗣原告於上開保護令期滿前，又向本院聲請延
    長保護令之期限，並經本院於99年10月11日，以99年度家護
    聲字第75號裁定，准上開保護令自99年10月16日起延長1 年
    。詎被告明知該保護令之內容，竟於上揭民事通常保護令有
    效期間內之99年10月17日18時50分許，於台中市○○區○○
    街91巷35號處所，趁原告在屋內桌子旁欲舀湯喝之機會，持
    手機拍攝當時正在舀湯之原告，欲搜證來證明原告對外宣告
    被告不讓其吃飯等情不實在。原告見被告以手機對其拍攝而
    心生不快，遂託言以「如我你要拍照，等我上樓去換我的禮
    服」等詞，婉轉要求被告不要繼續拍攝。被告明知原告已不
    欲讓其拍攝照片，且該行為已構成騷擾及精神上之不法侵害
    ，竟仍基於違反保護令之犯意，不顧原告之制止，仍將手機
    對著原告持續拍攝，以上開方式騷擾及對原告為精神上之不
    法侵害而違反保護令。為此，依民法第184條第1項前段、第
    195條第1項規定請求被告負損害賠償責任。
 2、並聲明：被告應給付原告新臺幣（下同）1,000萬元，及自
    起訴狀繕本送達翌日即100年4月9日起至清償日止，按週年
    利率百分之5計算之利息。
二、被告辯稱：原告所主張與本案無關的事項，應非在附帶民事
    訴訟可以請求之範圍內，應將此部分駁回。況原告主張之內
    容，其中如已超過2年部分，依民法第197條第1 項規定已罹
    於消滅時效，被告並援用時效抗辯。又被告係因原告不斷以
    訴訟相向，且原告在本院另案100年度家訴字第109號給付家
    庭生活費用等事件中積極對外宣稱被告不讓其進食，惟事實
    絕非如此，故被告為行使民事防禦權利，依自助行為而拍照
    蒐證，係為保全證據，作為訴訟上必要時使用，並無對外使
    用，則原告有何損害，且原告本來並無反對，是在被告拍攝
    完畢後，原告始搶走被告手機，而被告無騷擾原告行為，亦
    無精神上不法侵害之主觀犯意，故被告並無侵權行為。另原
    告所訴被告各種行為，均非事實，被告皆否認。此外，被告
    平均每月收入僅約62,534元，卻須支出房貸17,548元、公保
    健保費5,002元、保險費1,980元、小孩就讀私立大學及私立
    高中每月16,666元、大學住宿每月約2,666 元、小孩零用金
    8,000元、高中補習費4,800元、水電瓦斯費及日常雜費5,00
    0元、每月三餐15,000元，每月共計支出78,662 元，每月不
    足16,128元，被告每月入不敷出，生活困難，倘法院仍認為
    發生損害，懇請從輕判決。並聲明：原告之訴及假執行之
    聲請均駁回，如受不利判決，願供擔保請准宣告免為假執
    行。
三、原告主張之事實業經本院調閱台灣台中地方法院檢察署99年
    度核退字第1586號偵查卷宗所附之照片查明無訛，且被告所
    涉違反家庭暴力防治法案件，經本院100年度易字第643號、
    台灣高等法院台中分院100年度上易字第725號刑事判決判處
    拘役30日，如易科罰金，以1,000元折算1日確定在案。此亦
    經本院調閱各該刑事卷宗查核無誤，自堪信原告主張者為真
    正。
四、按因故意或過失，不法侵害他人之權利者，負損害賠償責任
    。又不法侵害他人之身體、健康、名譽、自由、信用、隱私
    、貞操，或不法侵害其他人格法益而情節重大者，被害人雖
    非財產上之損害，亦得請求賠償相當之金額。民法第184 條
    第1項、第195條第1 項前段分別定有明文。查原告因遭受被
    告實施家庭暴力行為而獲本院核發保護令，兩造關係本處於
    緊張之狀態，被告於保護令有效期間內尤持手機拍攝原告日
    常飲食行為，該舉動對本已處於高度精神緊繃之原告而言，
    將因此再陷於時時不安之恐慌狀態，此觀之原告於偵查中陳
    稱「‧‧我甚至還說如果你要拍，等我去樓上去換我的禮服
    故意要化解尷尬，被告還是一直拿手機拍我的臉，我當時很
    緊張，因為我覺得他要拿手機打我‧‧」「‧‧我取下手機
    後，我就往庭院的方向走並哭者報案」（見99年偵字第2630
    8號偵查卷宗第17 頁）等語自明。是被告前述行為已致原告
    心理承受莫名之壓力，心理健康當受有傷害，情節應屬重大
    。則原告依上開法律規定，請求被告賠償非財產上損害之精
    神慰撫金，洵屬有據。爰斟酌兩造為配偶關係，原告為中台
    醫專畢業學歷，目前家管，偶有零星之薪資收入（見卷附稅
    務電子閘門資料查詢表），被告為專科畢業學歷，現任公務
    機關人員，月入約46,000元，名下有房屋、土地等（見卷附
    稅務電子閘門資料查詢表）一切情狀後，認原告就此部分之
    慰撫金賠償請求，應以60,000元為適當。逾此部分之慰撫金
    請求，尚屬無據，不應准許。
五、本件事證已臻明確，兩造其餘主張陳述及所提之證據，經本
    院斟酌後，認與判決結果不生影響，均毋庸再予論述，附此
    敘明。
六、本件原告勝訴部分，為所命給付金額未逾50萬元之判決，爰
    依職權宣告假執行。而被告陳明願供擔保請准宣告免為假執
    行，就原告勝訴部分，經核尚無不合，爰酌定相當擔保金額
    准許之。
七、本件係刑事附帶民事訴訟由本院刑事庭裁定移送前來，依刑
    事訴訟法第504條第2項規定，免納裁判費，是本件主文未就
    訴訟費用負擔部分有所諭知，附此敘明。
中    華    民    國   100    年    8     月    4     日
                  民事第三庭    法  官  鍾貴堯
正本係照原本作成。
如對本判決上訴，須於判決送達後20日內向本院提出上訴狀。如
委任律師提起上訴者，應一併繳納上訴審裁判費。
中    華    民    國   100    年    8     月    4     日
                                書記官  童淑芬